【裁判字號】    89,台上,492
【裁判日期】    890225
【裁判案由】    請求撤銷仲裁判斷
【裁判全文】
最高法院民事判決                                八十九年度台上字第四九二號
    上  訴  人  中國石油化學工業開發股份有限公司
    法定代理人  關永實
    訴訟代理人  黃虹霞律師
    被  上訴人  美商達善工程公司
    法定代理人  凌安海
    訴訟代理人  李念祖律師
                王  仲律師
                吳至格律師
右當事人間請求撤銷仲裁判斷事件，上訴人對於中華民國八十七年五月二十五日台灣
高等法院第二審判決（八十六年度重上字第四○○號），提起上訴，本院判決如左：
    主  文
原判決廢棄，發回台灣高等法院。
    理  由
本件上訴人主張：依兩造間合資契約17.1及17.2條約定，因該契約所發生之爭議，應
依中華民國仲裁條例之規定，在台北市仲裁之，並以中華民國法律為準據法。被上訴
人嗣以伊未依約履行出資繳納股款義務，系爭合資契約經其依法終止，而得請求伊賠
償損害為由，聲請中華民國商務仲裁協會（下稱仲裁協會）仲裁，經該會以八十五年
商仲麟聲孝字第七十二號仲裁判斷書判斷：(一)伊應給付被上訴人美金三百零九萬零四
百八十二元四角二分及自民國八十五年七月二十日起至清償日止按週年利率百分之五
計算之利息。(二)伊自八十五年七月二日起二年內不得與廣州乙烯股份有限公司（下稱
廣州乙烯公司）協議、簽訂與ＡＢＳ樹脂工程有關之合資契約，或於大陸地區廣東省
及廣州市內從事ＡＢＳ樹脂工程之製造、銷售業務，亦不得以中國石油化學工業開發
（新加坡）有限公司（下稱中石化新加坡公司）、奇塑（新加坡）股份有限公司或以
其他股東或他人之名義從事上述業務。惟系爭仲裁判斷為不利伊之認定，不但全未提
及並說明究依中華民國法律何條規定而為認定，且其判斷顯與依中華民國法律規定應
有之結果相反，系爭仲裁判斷顯有修正前商務仲裁條例（下稱仲裁條例）第二十三條
第一項第四款規定之撤銷事由；又中石化新加坡公司董事長吳必立名義出具、授權凌
安海與廣州乙烯公司簽訂德凌、德海、廣善等公司合資合同、章程之授權函及凌安海
八十五年三月二十一日出差簽呈為偽造、變造、登載不實，系爭仲裁判斷亦有仲裁條
例第二十三條第一項第八款、第九款之撤銷事由等情，求為撤銷系爭仲裁判斷之判決
。
被上訴人則以：仲裁條例第二十三條第一項第四款規定係專指仲裁人之遴任、選任等
程序事項而言，至於仲裁人於仲裁判斷時，適用法律所表示之法律見解是否妥當，僅
為該仲裁判斷之理由是否妥適之問題，尚與上開條款所指情形有別，不得以仲裁判斷
理由妥適與否，作為撤銷仲裁判斷之事由。至上訴人另主張授權書及出差簽呈係偽造
、變造或登載不實，請求撤銷仲裁判斷，係訴之追加，該部分追加之訴提起時，已逾
提起撤銷仲裁判斷之訴三十日之不變期間等語，資為抗辯。
原審維持第一審所為上訴人敗訴判決，駁回其上訴，係以：提起撤銷仲裁判斷之訴，
應於判斷書交付或送達之日起，三十日之不變期間內為之，仲裁條例第二十四條定有
明文。查仲裁協會八十五年商仲麟聲孝字第七十二號商務仲裁判斷書係於八十六年二
月二十六日送達上訴人，上訴人以「仲裁人參與仲裁程序有背仲裁契約」為由，於八
十六年三月二十七日依仲裁條例第二十三條第一項第四款規定提起本件撤銷仲裁判斷
之訴，又於同年月二十八日補充起訴理由狀，以授權函及出差簽呈為偽造、變造或登
載不實為由，主張依同條項第八款、第九款之事由，請求撤銷仲裁判斷。是上訴人先
後主張仲裁人參與仲裁程序有背仲裁契約、及授權函、出差簽呈係偽造、變造或登載
不實，請求撤銷仲裁判斷，係基於不同之原因事實而為請求，其訴訟標的即非相同。
上訴人起訴後，復於八十六年三月二十八日具狀主張授權函及出差簽呈為偽造、變造
或登載不實，請求撤銷仲裁判斷，自屬訴之追加。就此訴之追加部分，應遵守之不變
期間，應分別計算。上訴人於八十六年二月二十六日收受仲裁判斷書，自判斷書送達
之日起算，迄上訴人於八十六年三月二十八日提起追加之訴，已逾三十日之不變期間
，其起訴程式自有未合，應予駁回。次按仲裁條例第二十三條第一項第四款所謂「仲
裁人參與仲裁程序」者，固不限與仲裁人之遴任或選任有關之事項，舉凡仲裁時應遵
守仲裁契約及各項程序等，均包括在內，惟因仲裁人之仲裁判斷，於當事人間，與法
院確定判決有同一效力，該判斷對當事人有拘束力，僅於仲裁判斷有重大瑕疵時，法
院始得介入，予以撤銷，使仲裁判斷失其效力，但法院並不就當事人之爭議加以改判
，故撤銷仲裁判斷之訴，其本質並非原仲裁程序之上級審或再審，法院僅就原仲裁判
斷是否有我國仲裁條例第二十三條第一項所列十款事由加以審查，至於原仲裁判斷所
持之法律見解是否妥適，仲裁判斷之實體內容是否合法、妥適，此乃仲裁人之仲裁權
限，法院自應加以尊重，對仲裁判斷之實體內容均不再加以審查。且仲裁制度不同於
訴訟制度，乃基於私法自治及契約自由原則而設之私法紛爭自主解決之制度，具有迅
速、經濟、專家判斷等特點，因我國仲裁條例就仲裁人資格並未設有法律相關背景之
限制，凡具有各業專門知識、信望素孚之公正人士俱得為仲裁人，實難苛求仲裁人必
依正確適用法律之結果而為判斷，而由仲裁條例第二十三條第一項未如民事訴訟法第
四百六十八條設有「判決不適用法規或適用不當」或同法第四百九十六條第一項第一
款設有「適用法規顯有錯誤」等事由，益見在準據法依據無誤之情況下，依我國商務
仲裁條例之規定，自不得以仲裁判斷適用法規不當或有誤為由，請求撤銷仲裁判斷。
上訴人以仲裁判斷適用法規不當或顯有錯誤為由，請求撤銷仲裁判斷，即非有據等詞
，為其判斷之基礎。
惟按撤銷仲裁判斷之訴，應於判斷書交付或送達之日起，三十日之不變期間內為之，
修正前商務仲裁條例第二十四條定有明文。關於此期間之計算，該條例並未規定，依
同條例第三十五條適用非訟事件法第十五條而準用民事訴訟法第一百六十一條之規定
，應適用民法第一百二十條第二項：「以日定期間者，其始日不算入」之規定，則上
開三十日不變期間，其始日即判斷書交付或送達之日不算入。查本件上訴人係於八十
六年三月二十八日向台灣台北地方法院提出補充起訴理由狀，以系爭授權函及出差簽
呈為偽造、變造或登載不實，追加修正前商務仲裁條例第八、九款之事由，聲明撤銷
系爭仲裁判斷，而該仲裁判斷書係於八十六年二月二十六日送達於上訴人，為原審確
定之事實，則自送達之翌日起算至同年三月二十八日始告屆滿，上訴人於八十六年三
月二十八日追加提起該撤銷仲裁判斷之訴，並未逾三十日之不變期間。原審認已逾三
十日不變期間而為上訴人不利之判斷，顯有誤會。上訴論旨，指摘原判決不當，求予
廢棄，非無理由。
據上論結，本件上訴為有理由。依民事訴訟法第四百七十七條第一項、第四百七十八
條第一項，判決如主文。
中      華      民      國    八十九    年      二      月     二十五   日
                              最高法院民事第七庭
                                  審判長法官  洪  根  樹
                                        法官  謝  正  勝
                                        法官  劉  福  來
                                        法官  吳  麗  女
                                        法官  陳  國  禎
      右正本證明與原本無異
                                              書  記  官
中      華      民      國    八十九    年      三      月     十六     日
                                                                      ：


司法院資訊處製作；財團法人民間司法改革基金會備份。
